# 出具母公司单独的审计报告问题?陈老师

提问人：homeli 时间：2010-11-30 13:46:28
XX公司（非上市公司）有 2 个全资子公司， 1 个控股子公司。我们可否对其母公司的财务报表进行审计，而不列示合并财务报表数据？能否出具无保留意见审计报告？ 出具母公司单独的审计报告是否需要明确审计范围不包括合并范围的子公司？

回答人：chenyiwei
可以按照 1601 号审计准则出具特殊编制基础财务报表的审计报告。
如果要求按 1501 号审计准则出具适用于整套通用目的财务报表的审计报告，则应关注：根据该企业适用的会计准则或会计制度的规定，该企业的法定财务报表中是否可以不包含合并报表。如果执行《企业会计制度》的，则除了财会[2003]10号文第四条规定的四种情况以外，其他母公司可以不编制合并报表；但新准则下没有类似的豁免规定。对于法定财务报表中按规定应当包含合并报表而实际上没有提供合并报表的情形，按 1501 号审计准则不能出具无保留的审计报告。

回答人：chenyiwei
回复 8 楼 scrxh 的帖子一般做法是：应当把个别报表和合并报表附在同一份审计报告之后。因为母公司个别报表连同合并报表才构成了一套完整的通用目的财务报表。不建议分别出具不同的报告。

回答人：chenyiwei
回复 11 楼 scrxh 的帖子如果报表只有合并报表，则附注当然也就仅针对该合并报表。如果合并报表和母公司个别报表一并提供，则理论上应当分别编制合并报表和母公司个别报表的附注，但实务中通常参照证监会编报规则的要求（国资委对国有企业集团决算报表附注的要求类似），对于母公司个别报表仅提供特定项目（应收帐款、其他应收款、长期股权投资、投资收益、主营业务收入、现金流量表补充资料等）的附注。

回答人：chenyiwei
回复 13 楼 txrtiger 的帖子如果工商部门坚持需要，也可以根据 1601 号审计准则（特殊目的业务审计报告）出具母公司单独财务报表的审计报告，但应当在审计报告正文和后附附注的“财务报表编制基础”中明确指出该报表的特定使用人范围和特定目的、用途，并说明不适用于其他用途。在编制基础中必须明确说明这是特殊编制基础，并非按企业会计准则编制的整套通用目的财务报表。

回答人：chenyiwei
回复 16 楼 nikankan 的帖子如果被审计的母公司个别财务报表严格遵循了会计准则对财务报表的所有要求（除了编制和提供合并报表以外），可以采用财务报表组成部分的审计报告。但如果在某些专项用途的报告（如折股用的净资产报告、其他申请资质用的报告等）中，基于信息使用者需求忽略某些信息（如前期比较数据、现金流量表、股东权益变动表、某些重要项目说明的注释等），则应当作为特殊编制基础看待。

提问人：wl198281 时间：2015-01-19 15:09:35
符合 1603 号审计准则，但是财务报表不符合企业会计准则

回答人：chenyiwei
审计准则和会计准则的规范对象不同，因此并不矛盾。如果采用 1603 号审计准则出具组成部分审计报告，则报表编制基础应表述为“企业会计准则中与个别财务报表的编制相关的规定”。